【裁判字號】    90,上易,3122
【裁判日期】    901016
【裁判案由】    傷害
【裁判全文】
臺灣高等法院刑事判決                              九十年度上易字三一二二號
    上  訴  人
    即  被  告  甲○○
    選任辯護人  王樹森
右上訴人因傷害案件，不服臺灣板橋地方法院九十年度易字第一六一五號，中華民國
九十年七月三十日第一審判決（起訴案號：臺灣板橋地方法院檢察署九十年度偵字第
四八八八號），提起上訴，本院判決如左：
    主  文
上訴駁回。
    事  實
一、甲○○因認其前妻陳素芬與乙○○有曖昧關係，且係受乙○○唆使始與其離婚並
    離家出走，乃於民國八十九年十二月四日下午五時許，至臺北縣永和市○○路一
    五二號前質問乙○○，雙方一言不和，甲○○竟基於傷害之故意，出拳毆打乙○
    ○臉部，使乙○○受有頭部外傷、鼻骨挫傷之傷害。
二、案經乙○○訴由臺灣板橋地方法院檢察署檢察官偵查起訴。
    理  由
一、右揭事實業據告訴人乙○○指訴綦詳，核與陳素芬所證案發之經過相符（見原審
    卷第二十二頁），並有馬偕醫院出具之診斷證明書乙紙可稽（見偵查卷第五頁）
    ，被告亦供稱：「（有無打乙○○？）有，我那時很生氣，我認為他誘拐我老婆
    ，他和我老婆認識後就帶她去道場爬山，經常去，兩人黏在一起，住在一起，都
    沒有回家，去年十二月四日下午五點他們騎機車抱在一起回到永和市福和一五二
    號前，我就去質問乙○○，她很兇衝過來，我就一拳揮過去，揮到她的臉，我老
    婆在場」、「（在偵查中所說的話是否實在？提示筆錄並告以要旨）實在，未被
    刑求逼供，我在檢察官那裡有這麼講，．．．．後來我和曹小姐吵架，後來她跑
    過來，我推她，我是出右手推她摩托車，結果她就衝過來，後來我手揮了一下，
    應該是有打到她臉部，我承認」、「我打她的部位應該在臉部的正前面的地方，
    ．．．．我有打告訴人沒有錯」（見偵查卷第二十二頁，及原審卷第四十六頁）
    ，其被告自白與事實相符，且人證與物證俱齊，足見被告確有傷害故意之犯行而
    出拳毆打告訴人臉部之行為。
二、復次，被告雖辯稱當時係告訴人先動手打人，伊始打其耳光反擊，非蓄意為之，
    而伊非以拳擊，怎會導致告訴人頭部外傷及鼻骨挫傷，且其提出之診斷證明書係
    私立之豐生中醫診所出具，且告訴人於八十八年間罹患癌症曾到三軍總醫院住院
    ，其傷處可能與其癌症有關云云，並請求(1)傳訊豐生中醫診所之醫師到庭說明，
    (2)向三軍總醫院調閱告訴人之病歷，(3)命告訴人再到公立醫院確認其真實之病況
    ，(4)調閱告訴人自八十九年十二月八日起至九十年一月三十日之上班出勤紀錄，
    (5)向健保局、勞保局查詢受傷住院之標準天數，(6)向沛力雅健身中心調取其簽到
    之紀錄。經查：
（一）告訴人自始否認曾動手打被告，陳素芬亦證稱：「當時告訴人在停車，然後被
      告跟她說了二欨話，就去踹她的機車，然後我就站在他們二人中間，告訴人還
      沒有停好車，被告就出拳打在告訴人臉上，使她的眼鏡掉在地上，當時告訴人
      彎腰下去撿眼鏡時，又遭被告打了幾拳，被告都是打在臉部」等語（見原審卷
      第二十二頁），顯見告訴人原本無傷，乃遭被告出拳毆擊後其鼻樑始受傷流血
      ，未先出手攻擊。再參以被告供稱：「後來我和曹小姐吵架，後來她跑過來，
      我推她，我是出有右手推她摩托車，結果她就衝過來，後來我手揮了一下，．
      ．．．她只有往我身上貼過來，．．．．她被我打之前有沒有先出手打我，我
      不清楚。．．．．（對你太太陳素芬講的有何意見？）她講的都是對的，我是
  錯的，．．．．（對起訴書之犯罪事實有何意見？提示告以要旨）我有打告訴
      人沒有錯，我知道錯了」（見偵查卷第二十二頁，及原審卷第四十七頁），足
      證告訴人未先為侵害，被告竟出拳加以毆打，顯係出於傷害之故意甚明。
（二）又告訴人原本無傷，所受之攻擊乃以拳頭毆打臉部正面，非僅掌摑耳光，其經
      夙具公信力之馬偕醫院診斷受有頭部外傷及鼻骨挫傷（見偵查卷第五頁），自
      係被告所為。再者，告訴人提出之診斷證明書非豐生中醫診所出立；而一般之
      癌症乃身體內部組織病變，殊不可能導致體表外傷；且告訴人自八十九年十二
      月八日起至九十年一月三十日止有無上班及其在沛力雅健身中心之簽到紀錄，
      暨健保局、勞保局核定之住院標準天數若干，乃告訴人受傷後應休養多久、不
      能工作及住院天數等損害賠償之問題，與本案犯行之認定尚無關聯。
（三）抑有進者，被告（即上訴人）之上訴狀答辯陳稱：「案發前告訴人挑撥被告之
      家庭，並見告訴人與前妻親密，致被告憤忿難消，一時失去理智所致」云云，
      惟查本件系爭時間為八十九年十二月四日下午五時許，而被告與陳素芬早已同
      年八月十四日離婚，該二人無夫妻關係已逾四月，上訴人（即被告）辯稱一時
      失去理智，出手不慎傷及告訴人而無傷害之故意云云，尚難採信；綜上所述，
      足徵被告誤以為告訴人破壞他的婚姻而懷恨在心，於遇到告訴人時便出手，於
      焉顯見，準此，被告上訴意旨所辯無非卸責之詞，委不足採，是以本件事證明
      確，被告之犯行堪以認定，自應依法論科。
三、核被告所為係犯刑法第二百七十七條第一項之傷害罪，其無犯罪前科，有臺灣高
    等法院檢察署刑案紀錄簡覆表可憑。原審審酌被告之素行、犯罪之動機、手段、
    目的、所生危害及犯後飾詞卸責，復未賠償告訴人損害之犯後態度等一切情狀，
    量處有期徒刑月，如易科罰金以佰元折算壹日，於法並無不合，量刑亦稱妥
    適，被告（即上訴人）上訴意旨仍執前詞，陳稱無傷害之犯意云云，為無理由，
    應予駁回。
據上論斷，應依刑事訴訟法第三百六十八條，判決如主文。
本案經檢察官陳維練到庭執行職務。
中      華      民      國      九十      年      十      月    十六    日
                                臺灣高等法院刑事第一庭
                                    審判長法  官  李  相  助
                                          法  官  王  振  興
                                          法  官  蔡  光  治
右正本證明與原本無異。
不得上訴。
                                          書記官  王  才  生
中      華      民      國     九十     年     十     月      十七      日
附錄：本案論罪科刑法條全文
刑法第二百七十七條
傷害人之身體或健康者，處三年以下有期徒刑，拘役或一千元以下罰金。
犯前項之罪，因而致人於死者，處無期徒刑或七年以上有期徒刑；致重傷者，處三年
以上十年以下有期徒刑。


司法院資訊處製作；財團法人民間司法改革基金會備份。
